【裁判字號】    89,上易,4023
【裁判日期】    900226
【裁判案由】    竊盜
【裁判全文】
臺灣高等法院刑事判決                          八十九年度上易字第四０二三號
    上  訴  人  臺灣新竹地方法院檢察署檢察官
    被      告  甲○○
    選任辯護人  陳在源
右上訴人因被告竊盜案件，不服台灣新竹地方法院八十九年度易字第二三四號，中華
民國八十九年九月二十八日第一審判決（起訴案號：台灣新竹地方法院檢察署八十八
年度偵字第五八四一號），提起上訴，本院判決如左：
    主  文
上訴駁回。
    理  由
一、公訴意旨略以：被告甲○○意圖為自己不法之所有，明知位於新竹縣湖口鄉○○
    段一三七八地號土地上之砂石，為告訴人乙○○自外地運來並自行加工碎石、分
    類後所堆放，竟於民國八十八年一月五日，將告訴人所有之前揭砂石，以新台幣
    （下同）十五萬元之價格賣予不知情之呂旺朝，呂旺朝再委託不知情之劉炫浩、
    陳俊宏、溫阿薯等人前來載運砂石，嗣於同年二月二日下午三時許，為警在上址
    查獲正在載運砂石之劉炫浩、陳俊宏、溫阿薯等人而得悉上情，因認被告甲○○
    涉犯刑法第三百二十條第一項之竊盜罪嫌等語。
二、按犯罪事實應依證據認定之，無證據不得推定其犯罪事實，又不能證明被告犯罪
    或其行為不罰者，應諭知無罪之判決，刑事訴訟法第一百五十四條、第三百零一
    條第一項，分別定有明文。次按，告訴人之陳述如無瑕疵，且就其他方面調查又
    與事實相符，固足採為科刑之基礎，倘其陳述尚有瑕疵，則在未究明前，遽採為
    論罪科刑之依據，即難認適法，最高法院著有六十一年台上字第三Ｏ九九號判例
    可資參照。又刑法上之竊盜罪，須意圖為自己或第三人不法之所有，而取他人所
    有物，為其成立要件。若行為人誤信該物為自己所有，而取得之，即欠缺意思要
    件，縱其結果不免有民事上之侵權責任，要難認為構成刑法上之竊盜罪。（最高
    法院二十三年上字第一八九二號判例參照）。
三、本件公訴人認被告涉犯上開竊盜罪，無非以：右揭事實業據告訴人乙○○指述綦
    詳，且系爭砂石確為告訴人所有，並有被告甲○○與呂旺朝所簽立之買賣契約書
    一紙在卷可憑等語，為其論據。訊據被告甲○○固不否認有僱請呂旺朝搬運上開
    砂石，惟堅詞否認有上開竊盜情事。辯稱：系爭砂石是從伊向水利會承租的池塘
    內挖出來的，當初乙○○言明暫放於伊土地上半年、租金為一萬元，但已拖了五
    、六年之久，伊多次請乙○○處理而其均置之不理，伊才會請呂旺朝清運砂石，
    並由呂旺朝提出十五萬元作為押金，並非賣砂石與呂旺朝，伊並無竊盜之犯意等
    語。經查：（一）、位於新竹縣湖口鄉○○段一三七八地號、地目為「田」之土
    地，自七十三年十月十三日起為被告甲○○所有，有土地所有權狀一紙附卷可稽
    （參原審刑事卷宗第四一頁），並經證人即被告之堂兄吳成茂證述在卷（參原審
    刑事卷宗第三六頁），且為告訴人乙○○所坦認（參偵字第一二九三號偵查卷宗
    第十七頁反面、第五六頁反面），應認為真實；而座落在新竹縣湖口鄉○○段一
    二八五地號、面積達一‧九七九Ｏ公頃之石門大圳湖口支渠第六Ａ號池塘，係由
    被告向臺灣省石門農田水利會所承租使用之池塘，亦經證人吳文樞及居住在上開
    池塘附近之彭及來二人分別結證在卷（參原審刑事卷宗第五四頁、第五五頁），
    並有臺灣省石門農田水利會灌溉蓄水池繳納用水使用費同意書一份存卷可考（參
    原審刑事卷宗第二六頁正、反面）。而堆放在被告所有之上開田地上的砂石是告
    訴人於八十三年六、七月間，在得被告之同意下，以為期半年，租金一萬元之代
    價暫時堆放於該地，雙方並言明放置到翌年第一期稻作耕作前告訴人應將田地恢
    復原狀乙事，已經證人即當初原本告發人擬向其暫租借田地使用之吳文樞及為被
    告與告發人協調本件事宜之吳成茂二人分別證述綦詳（參偵續字第六三號偵查卷
    宗第三五頁反面、原審刑事卷宗第三六頁、第五四頁），而告訴人直至本案事發
    時為止，並未如期將被告所有之上開田地恢復原狀，只支付一萬元租金等情，亦
    經證人吳文樞、吳成茂供承在卷（參同上偵查卷宗第三五頁反面、原審刑事卷宗
    第三六頁、第五四頁），且為告訴人乙○○所不否認（參同上偵查卷宗第三四頁
    反面、第三五頁正面、第四四頁反面），並有被告寄發予告發人請求清理上開土
    地上石頭之存證信函在卷可憑（參同上偵查卷宗第十九頁正、反面）。足證被告
    託人移置砂石，目的純在恢復農田可耕狀況，並無不法所有之意圖；（二）、告
    訴人乙○○雖指稱其上開地點堆放之砂石，僅有部分從上開池塘挖出來堆放，大
    部分係其簽約後挖地下室土方堆積起來等情，惟告訴人挖掘該地下室土方所得之
    砂石，依告訴人所提出之四份工程合約書（分別附於八十八年度偵續字第六三號
    偵查卷宗第七九頁、八四頁、八五頁反面、九十頁）上記載之土方工程者，均係
    「有增實業有限公司」，並非告訴人乙○○個人，況告訴人於檢察官偵查中曾自
    承砂石原來之石頭係從池塘挖出來的等語（參八十八年度偵字第一二九三號偵查
    卷宗第六三頁正面），亦與其上開指訴矛盾；另徵諸證人吳文樞於原審並證述：
    （砂石）數量看起來與一開始差不多，伊未見有貨車再載砂石進入等語（參原審
    刑事卷宗第三八頁、第五五頁），究無從據以採信告訴人之上開指訴。至證人陳
    新堂曾於檢察官訊問時證稱：「我載的是大石頭，也不是相片內的砂石，我載沒
    有幾台，不確定是載到相片所示的地點」（參八十八年度偵續字第六三號偵查卷
    宗第三六頁正面）；證人葉時光僅證稱：曾為被告加工石頭，惟未指出該加工之
    石頭來源等語（參同上卷宗第九九頁反面），均不足以認定告訴人所訴上開砂石
    係其所有。況本件無論被告請呂旺朝所清運之砂石是否純係當初自該池塘所運來
    而未摻雜其他，或其中夾有乙○○所另運進之砂石，被告此舉，純係因不耐乙○
    ○長期占用其土地導致其已多年無法耕作，且認為砂石係從其池塘內運出，其有
    權處理而在催促乙○○未果下自行僱人清運砂石，即依上開判例意旨，被告在客
    觀上雖有搬運砂石之行為，但其主觀上並無意圖為自己不法所有之犯意甚明。綜
    上所述，本件應屬民事糾紛，被告所辯，堪以採信。本件被告既否認犯罪，復查
    無其他積極證據足資認定被告有公訴人所指之竊盜犯行，自應對被告為無罪判決
    之諭知。
四、原審以不能證明被告犯罪而為被告無罪之諭知，核無不合。公訴人上訴意旨略以
    系爭地號土地上堆放之加工後建築用碎石，為告訴人甲○○所有，並非被告所辯
    係伊自池塘中挖出之石頭，且告訴人是否為無權占用土地與被告竊取告訴人砂石
    涉有竊盜罪嫌之認定，並無必要關聯，是被告明知系爭砂石為告訴人所有，復將
    系爭砂石賣與他人，被告主觀不法所有之意圖、竊盜故意，以及事證均已明確等
    語，執此指摘原判決不當，為無理由，應予駁回。
據上論斷，應依刑事訴訟法第三百六十八條，判決如主文。
本案經檢察官劉靜婉到庭執行職務。
中      華      民      國    九十      年      二      月    二十六    日
                                  臺灣高等法院刑事第十五庭
                                      審判長法  官  房  阿  生
            法  官  胡  泉  田
                                            法  官  鄧  振  球
右正本證明與原本無異。
不得上訴。
                                            書記官  洪  秋  帆
中      華      民      國    九十      年      二      月    二十七    日


司法院資訊處製作；財團法人民間司法改革基金會備份。
